臺灣臺南地方法院刑事判決　　　　　　　94年度訴字第1304號
公　訴　人　臺灣臺南地方法院檢察署檢察官
被　　　告　己○○
　　　　　　戊○○
　　　　　　乙○○
上列被告因搶奪案件，經檢察官提起公訴（九十四年偵字第一一
八三七號、第一一九０五號），被告於準備程序期日就被訴事實
為有罪陳述，本院裁定由受命法官獨任進行簡式審判程序，並判
決如下：
    主      文
己○○共同連續意圖為自己不法之所有，而搶奪他人之動產，處
有期徒刑壹年貳月。
戊○○共同連續意圖為自己不法之所有，而搶奪他人之動產，累
犯，處有期徒刑壹年貳月。
乙○○共同意圖為自己不法之所有，而搶奪他人之動產，處有期
徒刑陸月，如易科罰金，以銀元參佰元折算壹日。
    事      實
一、戊○○前於民國（下同）八十八年間因搶奪案件，經本院於
    八十九年四月十二日以八十八年訴字第一三三三號刑事判決
    判處有期徒刑一年，同年五月十五日確定在案，又於八十九
    年間因搶奪案件，經本院於八十九年六月二十九日以八十九
    年度訴字第四一號刑事判決判處有期徒刑十月，同年六月二
    十九日確定，嗣經本院以八十九年聲字第第一四八三號刑事
    裁定定應執行有期徒刑一年九月確定，而於九十年八月十七
    日因縮短刑期假釋出監，假釋期間付保護管束，甫於九十一
    年三月二日保護管束結束視為執行完畢。嗣於於九十一年間
    復因詐欺案件，經本院於九十二年三月三十一日，以九十二
    年度易字第一七三號刑事判決判處有期徒刑四月確定，九十
    二年四月二十一日確定，於九十三年一月四日執行完畢，詎
    猶不知悔改。
二、己○○與戊○○共同基於意圖為自己不法所有之概括犯意聯
    絡以及行為分擔，己○○則分別與乙○○、施英民（另行偵
    辦查緝中）各共同基於為自己不法所有之犯意聯絡與行為分
    擔，於附表所示之時間，由戊○○或乙○○或施英民其中一
    人騎乘施英民所有機車，或駕駛向福德租車行租得之車號
    1299 -JH號小客車，或向人和租車行承租之車號D4-5952號
    小客車，搭載己○○至附表所示之金飾店後，由戊○○或乙○○或施英民在外接應把風，己○○則進入金飾店，向如附
    表所示之被害人表示欲購買金飾，待被害人將附表所示之金
    飾交其觀覽挑選或試戴時，該金飾仍處於被害人占有及管領
    之狀態，趁被害人不備之際，迅速徒手奪取如附表所示之金
    飾衝出金飾店外，得手後立即坐上在外接應由戊○○或乙○○或施英民所駕駛之上揭機車或小客車逃離現場，事後己○○以無身分證為由，將所奪得之金飾均交由戊○○或施英民
    或乙○○變賣朋分花用殆盡，嗣經警循線查獲而知悉上情。
三、案經臺南縣警察局麻豆分局報告臺灣臺南地方法院檢察署檢
    察官偵查起訴。
    理      由
一、本件被告己○○、戊○○、乙○○所犯為死刑、無期徒刑或
    最輕本刑為三年以上有期徒刑以外之罪，其於審理程序中就
    被訴事實為有罪之陳述，經本院告知簡式審判程序之旨，並
    聽取公訴人之意見後，爰依刑事訴訟法第二百七十三條之一
    第一項規定，裁定進行簡式審判程序，合先敘明。
二、訊據被告己○○、戊○○、乙○○對於附表所示時、地與同
    案被告施英民分別共同搶奪附表所示金飾店被害人所有如附
    表所示之金飾等情，於本院準備程序及審理時均分別坦承不
    諱，核與同案被告供稱情節均屬一致，亦與附表所示之被害
    人子○○○、庚○○、辛○○、丙○○、壬○○○、癸○○
    、石基財於警詢時指述情節大致相符（第一一八三七號偵查
    卷第二十至五三頁），另有證人即租車行負責人楊水勝、人
    和租車行負責人沈豐霖於警詢時證述明確（第一一八三七號
    偵查卷第五五至六一頁），並有翻拍自附表所示永祥銀樓、
    金瑞吉銀樓監視器拍攝之照片三幀、現場照片十張在卷可稽
    （第一一八三七號偵查卷第四一、四六頁），復有福德轎車
    借用合約書汽車租賃約定書、汽車租賃約定書、保管契約書
    各一紙、租車所留存之本票、駕駛執照、行照影本各二件附
    卷可憑（第一一八三七號偵查卷第八三至八八頁），再參以
    同案被告戊○○於九十四年八月三十一日、同年九月六日、
    九月十一日、九月十二日至銀山銀樓、金利興珠寶金行、正
    大銀樓、隆發銀樓販售金飾之金飾買入登記簿、金飾來源說
    明書、買賣登記簿、名片各一份，同案被告施英民於九十四
    年九月一日、同年九月五日至盛巡當鋪、金協成銀樓典當或
    販售之當票、金飾買入登記簿各一張；被告乙○○於九十四
    年九月十五日至金協成銀樓販售金飾之金飾買入登記簿一紙
    以及銷贓處所照片七幀（第第一一九０五號偵查卷第二二至
    、三四頁、第一一八三七號偵查卷第九十頁）在卷可考，綜
    上，依上開同案被告之供陳以及證人證述、證物等證據勾稽
    可知，被告己○○、戊○○、乙○○自白內容確與事實相符
    ，本件事證已臻明確，被告己○○、戊○○、乙○○犯行堪
    以認定，應依法論科。
三、論罪科刑
  (一)核被告己○○、戊○○、乙○○上開所為，係犯刑法第三百
    二十五條第一項之搶奪罪。
  (二)次按在犯罪者實施犯罪行為前有所參與，其參與者之行為究
    竟認為從犯之行為，抑應認為共同正犯之行為，應視左列情
    形而定：一、他人已決意犯罪，如以犯罪意思助成其犯罪之
    實現者，或與以物質上之助力，或與以精神上之助力，皆為
    從犯，他人犯罪雖已決意，若以犯罪意思促成其犯罪之實現
    ，如就犯罪實行之方法犯罪實施之順序而有所表示，應認為
    共同正犯，不能認為從犯，蓋在如斯情形之下，其表示之意
    見已構成犯罪者實施犯罪行為之內容，不啻加工於犯罪之實
    現也。二、上述之「助成」及「促成」情形，應以程度之高
    低（程度高為正犯，程度低為從犯）及其行為是否構成實施
    犯罪行為之內容為標準。且最高法院民刑事庭會議亦認區別
    正犯及從犯之標準如為：(一)以自己犯罪之意思而參與犯罪構
    成要件之行為者為正犯。(二)以幫助他人犯罪之意思而參與犯
    罪構成要件之行為者為正犯。(三)以幫助他人犯罪之意思而參
    與，其所參與之行為，為犯罪構成要件以外之行為者，為從
    犯。(四)以自己犯罪之意思而參與，其所參與之行為，為犯罪
    構成要件以外之行為者，為正犯（最高法院五十九年度臺上
    字第三八四二號判例、四十二年度臺上字第四六七號判例均
    可資參照）。揆櫫前開說明可知，被告戊○○、乙○○既於
    共犯己○○搶奪時，充當接應把風，並於共犯己○○將搶奪
    所得之金飾交由渠等變賣後，又與之朋分花用，則被告戊○○、乙○○之接應把風行為，顯係為自己犯罪之意思而參與
    ，雖所參與者非構成要件之行為，亦不過行為之分擔而已，
    惟既在合同意思範圍之內，即應就全部行為，負共同正犯之
    責，從而，被告己○○與戊○○就附表編號一、三、四、五
    、六所示之犯行，有犯意聯絡及行為分擔，應依刑法第二十
    八條論以共同正犯，被告己○○與乙○○就附表編號七所示
    之犯行，有犯意聯絡及行為分擔，應依刑法第二十八條論以
    共同正犯，被告己○○與同案施英民（另行偵辦查緝中）則
    就附表編號二所示之犯行，有犯意聯絡及行為分擔，亦應依
    刑法第二十八條論以共同正犯。
  (三)又查被告己○○先後多次於附表編號一至七時間、地點為搶
    奪犯行；被告戊○○則於附表編號一、三、四、五、六所示
    時間、地點為搶奪犯行，時間緊接，所犯係構成要件相同之
    罪名，顯係基於概括犯意反覆為之，為連續犯，應依刑法第
    五十六條之規定論以刑法第三百二十五條第一項之搶奪罪，
    並加重其刑。
  (四)另查，被告戊○○前於九十一年間因詐欺案件，經本院於九
    十二年三月三十一日，以九十二年度易字第一七三號刑事判
    決判處有期徒刑四月確定，九十二年四月二十一日確定，於
    九十三年一月四日執行完畢等情，有台灣高等法院被告前案
    紀錄表一份在卷可稽，而被告戊○○再犯本件有期徒刑以上
    之罪，應依刑法第四十七條之規定論以累犯，併依同法第七
    十依條之規定遞加重其刑。
  (五)爰審酌被告三人均年輕力壯，竟不思正途，尋找正當職業，
    獲取生活所需，竟為籌湊購買毒品之費用，由被告戊○○負
    責接應把風，由己○○連續搶奪金飾店多次，雖被告乙○○
    雖參與共同搶奪一次，仍嚴重危害社會治安，惡性重大，但
    考之被告三人於警方查緝後均坦承全部犯行，並引領警方查
    訪銷贓處所，以及參酌被告之智識程度、犯罪手段、犯罪次
    數、犯後態度、被害人損失非輕、被告乙○○並無前科品行
    尚佳等一切情狀，有前開台灣高等法院被告前案紀錄表可按
    ，分別量處如主文所示之刑，其中被告乙○○部分，並諭知
    易科罰金之折算標準，以資懲儆。至蒞庭檢察官雖具體求刑
    被告戊○○、己○○有期徒刑一年，本院審酌上開情狀，認
    被告戊○○、己○○共同搶奪次數分別多達五次、七次，危
    害社會治安非輕，被告戊○○另有犯罪事實欄所示之素行且
    屬累犯等情，因而認蒞庭檢察官之求刑猶屬過輕，應量處如
    主文所示之刑，刑責較為相當，附此敘明。
據上論斷，應依刑事訴訟法第二百七十三條之一第一項、第二百
九十九條第一項前段，刑法第二十八條、第五十六條、第三百二
十五條第一項、第四十七條、第四十一條第一項前段，判決如主
文。
本案經檢察官丁○○到庭執行職務。
中　　華　　民　　國　　94　　年　　11　　月　　8 　　日
                  刑事庭第九庭    法  官  黃欣怡
以上正本證明與原本無異。
如不服本判決應於送達後十日內向本院提出上訴狀。
                                  書記官  楊建新
中　　華　　民　　國　　94　　年　　11　　月　　12　　日
附表：
┌─┬────┬─────┬─────────┬─────────────┬────────┬─────┬────┐
│編│行 為 人│犯罪時間  │犯   罪   地   點 │犯 罪 行 為、行 為 分 攤  │搶  奪  物  品  │贓物流向  │被 害 人│
│號│        │          │                  │                          │（新台幣）      │          │        │
├─┼────┼─────┼─────────┼─────────────┼────────┼─────┼────┤
│1 │己○○  │94年8月31 │台南縣新營市○○街│戊○○騎乘施英民所有機車，│金項鍊2條（約   │其中1條交 │子○○○│
│  │戊○○  │日下午8時 │28號「金再興銀樓」│在旁接應把風，由己○○下車│40,000元）      │由戊○○，│        │
│  │        │          │                  │搶奪後上車逃逸            │                │1條交由施 │        │
│  │        │          │                  │                          │                │英民（不知│        │
│  │        │          │                  │                          │                │情）變賣後│        │
│  │        │          │                  │                          │                │朋分      │        │
├─┼────┼─────┼─────────┼─────────────┼────────┼─────┼────┤
│2 │己○○  │94年9月3日│嘉義縣布袋鎮○○路│施英民駕駛其承租之1299-JH │金項鍊1條、戒指4│由施英民變│庚○○  │
│  │施英民  │下午8時   │254號「金連成銀樓 │小客車，在旁接應把風，由洪│只（約45,000元）│賣後朋分  │        │
│  │        │          │」                │廷嘉下車搶奪後上車逃逸    │                │          │        │
├─┼────┼─────┼─────────┼─────────────┼────────┼─────┼────┤
│  │己○○  │94年9月6日│嘉義縣義竹鄉六桂村│ 戊○○駕駛1299-JH小客車，│金項鍊1條（約   │由戊○○變│辛○○  │
│3 │戊○○  │下午8時   │義竹180-1號       │ 在旁接應把風，由己○○下 │20,000元）      │賣後朋分  │        │
│  │        │          │                  │ 車搶奪後上車逃逸         │                │          │        │
├─┼────┼─────┼─────────┼─────────────┼────────┼─────┼────┤
│  │己○○  │94年9月8日│嘉義縣水上鄉水上村│戊○○駕駛1299-JH小客車， │金項鍊1條（約   │由戊○○變│丙○○  │
│4 │戊○○  │下午6時40 │中和路265號「吉成 │在旁接應把風，由己○○下車│20,800元）      │賣後朋分  │        │
│  │        │分        │銀樓」            │搶奪後上車逃逸            │                │          │        │
├─┼────┼─────┼─────────┼─────────────┼────────┼─────┼────┤
│  │己○○  │94年9月10 │台南縣六甲鄉○○街│戊○○駕駛1299-JH小客車， │金項鍊2條（約   │由戊○○變│壬○○○│
│5 │戊○○  │日下午3時 │88號「永祥銀樓」  │在旁接應把風，由己○○下車│34,000元）      │賣後朋分  │        │
│  │        │30分      │                  │搶奪後上車逃逸            │                │          │        │
├─┼────┼─────┼─────────┼─────────────┼────────┼─────┼────┤
│6 │己○○  │94年9月11 │台南縣東山鄉○○路│戊○○駕駛1299-JH小客車， │金項鍊2條（約   │由戊○○變│癸○○  │
│  │戊○○  │日下午7時 │81號「金瑞吉銀樓」│在旁接應把風，由己○○下車│37,600元）      │賣後朋分  │        │
│  │        │25分      │                  │搶奪後上車逃逸            │                │          │        │
├─┼────┼─────┼─────────┼─────────────┼────────┼─────┼────┤
│  │己○○  │94年9月15 │台南縣麻豆鎮○○路│乙○○駕駛其承租之D4-5952 │金項鍊1條（約   │由乙○○變│甲○○  │
│7 │乙○○  │日下午2時 │86號「金成銀樓」  │號車輛在旁接應把風，由洪廷│20,000）        │賣後朋分  │        │
│  │        │50分      │                  │嘉下車搶奪後上車逃逸。    │                │          │        │
└─┴────┴─────┴─────────┴─────────────┴────────┴─────┴────┘
中華民國刑法第325條
(普通搶奪罪)
意圖為自己或第三人不法之所有，而搶奪他人之動產者，處 6 月以上 5 年
以下有期徒刑。
因而致人於死者，處無期徒刑或 7 年以上有期徒刑，致重傷者，處 3 年以
上 10 年以下有期徒刑。
第 1 項之未遂犯罰之。
